臺灣高等法院刑事裁定
111年度毒抗字第633號
抗  告  人  
即  被  告  黃智偉



上列抗告人因違反毒品危害防制條例案件，不服臺灣桃園地方法
院111年度毒聲字第838號，中華民國111年6月16日裁定（聲請案
號：臺灣桃園地方檢察署111年度撤緩毒偵字第232號、111年度
聲觀字第540號），提起抗告，本院裁定如下：
    主  文
抗告駁回。                                              
    理  由
一、原裁定意旨略以：
　㈠抗告人即被告甲○○（下稱抗告人）基於施用第二級毒品之犯
    意，於民國109年10月17日下午4時許，在桃園市○○區○○路○
    段000巷00弄00號住處內，以燃燒玻璃球吸食之方式，施用
    第二級毒品甲基安非他命1次之事實，業據抗告人於警詢及
    檢察事務官詢問時均坦承不諱，且徵得其同意採集之尿液送
    檢驗，結果確呈甲基安非他命陽性反應，是抗告人施用第二
    級毒品之犯行，堪以認定。
　㈡抗告人前於88年間，因施用毒品案件，經原審法院裁定送觀
    察、勒戒後，認無繼續施用毒品之傾向，經臺灣桃園地方檢
    察署檢察官於88年5月3日以88年度偵字第5969號為不起訴處
    分確定，其後未曾再受觀察、勒戒或強制戒治之執行，是抗
    告人再犯本件施用第二級毒品犯行，顯與其最近1次因施用
    毒品而經觀察、勒戒執行完畢之日相距已逾3年，聲請人聲
    請裁定令抗告人入勒戒處所觀察、勒戒，核屬有據。
　㈢抗告人本件施用毒品案件，前經臺灣桃園地方檢察署檢察官
    以109年度毒偵字第7532號為附命完成戒癮治療之緩起訴處
    分確定，緩起訴期間自110年2月17日起至111年8月16日止，
    嗣抗告人違背緩起訴處分附命完成戒癮治療之應遵守或履行
    事項，有刑事訴訟法第253條之3第1項第3款所定情形，經同
    署檢察官於111年3月16日以111年度撤緩字第108號撤銷緩起
    訴處分，顯見抗告人自制力不佳，難期抗告人有完成戒癮治
    療之決心，已不適合為附命完成戒癮治療之緩起訴處分，聲
    請人乃向原審法院聲請觀察、勒戒，實屬聲請人裁量權之適
    法行使，並無濫用裁量權之情形。是本件聲請為有理由，應
    予准許，爰令抗告人入勒戒處所執行觀察、勒戒，其期間不
    得逾2月。
二、抗告意旨略以：抗告人於110年1月起在桃園療養院每月固定
    回診及尿檢，期間因工作與疫情緣故，暫停治療3個月，嗣
    疫情緩了許多，就積極回桃園療養院補課，其間有和桃園療
    養院個管師請假，至今仍持續回診，直到5月18日回診完，
    新的個管師告知其被撤銷緩起訴。抗告人現為家中經濟主要
    來源，從事水電工，工作穩定，不宜中斷。抗告人同住之母
    親罹患失智症，由其主責照顧，早上上班前將母親送至日照
    中心，下班後再接回、一同用餐。懇請再次衡量，給予抗告
    人再次緩起訴處分之機會。
三、按犯第10條之罪者，檢察官應聲請法院裁定，或少年法院（
    地方法院少年法庭）應先裁定，令被告或少年入勒戒處所觀
    察、勒戒，其期間不得逾2月；依前項規定為觀察、勒戒或
    強制戒治執行完畢釋放後，3年後再犯第10條之罪者，適用
    前2項之規定，毒品危害防制條例第20條第1項、第3項分別
    定有明文。次按毒品危害防制條例條例第24條修正施行後所
    定之多元附條件緩起訴處分，並不限於「附命緩起訴」，且
    撤銷緩起訴處分後，亦應由檢察官依法繼續偵查或起訴，與
    修正前所定之「依法追訴」不同，則緩起訴處分之效力與曾
    受「觀察、勒戒或強制戒治」之處遇已無法等同視之。又「
    附命緩起訴」戒癮治療之執行，係以社區醫療（機構外醫療
    體系）處遇替代監禁式治療，使施用毒品者得繼續正常家庭
    及社會生活，尚非集中於勒戒處所，受監所矯正、管理，仍
    難脫其「收容」或「處罰」外觀者，所可比擬，於機構外之
    戒癮治療難達其成效時，再施以機構內之強制處遇，亦屬循
    序漸進之合理矯正方式。因此「附命緩起訴」之被告縱使完
    成「戒癮治療」，難認得與觀察、勒戒或強制戒治「已執行
    完畢」之情形等同視之。倘其施用毒品犯行距最近1次「觀
    察、勒戒或強制戒治」執行完畢釋放後已逾3年，縱係於完
    成戒癮治療3年內再犯，仍應依修正後毒品條例第20條第1項
    、第2項規定進行「觀察、勒戒或強制戒治」程序（最高法
    院110年度台上字第2096號判決意旨參照）。而究採機構內
    或機構外之社區處遇方式，則賦予檢察官裁量權，與聲請觀
    察、勒戒應經法院裁定截然不同，檢察官自得按照個案情形
    ，依法裁量決定採行何者為宜，法院原則上應尊重檢察官職
    權之行使，僅就檢察官之判斷有違背法令、事實認定有誤或
    其他裁量重大明顯瑕疵等事項，予以有限之低密度審查。
四、經查：
　㈠抗告人於前揭時、地，施用第二級毒品甲基安非他命1次之事
    實，業據抗告人於偵查中坦承不諱，且其為警所採集之尿液
    ，經以酵素免疫分析法初步檢驗，及以氣相層析質譜儀法確
    認檢驗，結果確檢出安非他命、甲基安非他命陽性反應，有
    勘察採證同意書、桃園市政府警察局保安警察大隊真實姓名
    與尿液、毒品編號對照表（尿液編號：109保-0732號）及台
    灣檢驗科技股份有限公司濫用藥物檢驗報告在卷可查，並有
    扣案之玻璃球吸食器可佐，足認抗告人上開任意性之自白查
    與事實相符，是其施用第二級毒品之犯行，堪以認定。
　㈡抗告人前於88年間，曾因施用毒品案件，經原審法院裁定送
    觀察、勒戒後，認無繼續施用毒品之傾向，經臺灣桃園地方
    檢察署檢察官於88年5月3日以88年度偵字第5969號為不起訴
    處分確定，其後均無再因施用毒品而送執行觀察、勒戒或強
    制戒治之紀錄，有本院被告前案紀錄表在卷可憑，而本件抗
    告人施用第二級毒品犯行之日期為109年10月17日，距其最
    近1次因施用毒品而經觀察、勒戒執行完畢之日，顯已逾3年
    ，則依據前揭說明，本案應由檢察官視抗告人之個案情形裁
    量決定適合抗告人之處遇方式；又檢察官於聲請本件觀察、
    勒戒前，曾以109年度毒偵字第7532號為附命完成戒癮治療
    之緩起訴處分，令抗告人應於緩起訴期間（自110年2月17日
    起至111年8月16日止），前往指定之衛生福利部桃園療養院
    接受戒癮治療，並應依觀護人指定日期報到及採驗尿液，應
    遵守戒癮治療之履行期間為「110年2月17日起至111年2月16
    日止」（排定每月1次，接受自費門診及心理輔導治療等治
    療），然抗告人有多次無故未依指定時間到場接受戒癮治療
    （未出席月份：110年4月、6月、8月、9月、10月、11月、1
    11年1月，計7次），其間該檢察署曾分別於110年7月及同年
    11月間計2次發告誡函予抗告人，督促其履行戒癮治療處遇
    ，惟抗告人仍持續未遵期出席戒癮治療，嗣該案承辦之觀護
    人亦曾於110年12月14日致電抗告人詢問其110年11月未依規
    定出席戒癮治療之原因（抗告人表示係因工作關係，就12月
    份部分之治療，當天下午已回診），並提醒其應繼續按時回
    診，若要補回診，須與醫院約好時間按時回診，抗告人表示
    應允，然而，抗告人於下一次之回診治療（即111年1月份）
    仍再次缺席，且直至上開戒癮治療履行期屆至（即111年2月
    16日），抗告人仍未補足各次應受戒癮治療之期程，而有毒
    品戒癮治療實施辦法及完成治療認定標準第11條第2款之「
    於治療期間，無故未依指定時間接受指定之治療逾3次」情
    形，應視為未完成戒癮治療，有治療機構執行桃園地檢署緩
    起訴毒品戒癮治療/結案報告、該署緩起訴處分命令通知書
    暨附表、告誡函（稿）、送達證書、個案電訪紀錄表、進行
    項目摘要表及觀護人室簽呈、刑案系統觀護終結原因表在卷
    可參（見110年度緩護療字第221號卷），足見抗告人於上開
    緩起訴期間，確有多次違反檢察官緩起訴處分命令應遵守並
    履行之事項甚明。
　㈢抗告人雖提出緩起訴治療單，主張其於110年1月起每月固定
    回診及尿檢，期間因工作與疫情，暫停治療3個月，嗣回桃
    園療養院補課，期間有請假，至今仍持續回診云云，惟經核
    「治療機構執行桃園地檢署緩起訴毒品戒癮治療/結案報告
    」上之治療紀錄日期（1/12、2/9、2/24、3/10、5/12、7/2
    8、12/14）與「緩起訴治療單」上之醫師看診日期（1/12、
    2/9、2/24、3/10、5/12、7/28、12/14、2/18、3/23、5/9
    、5/18），可知於戒癮治療之履行期間內（110年2月17日至
    111年2月16日），抗告人確實如上開戒癮治療/結案報告所
    載，僅出席110年2月、3月、5月、7月、12月份之戒癮治療
    ，其餘月份則如上述均未遵期出席，縱抗告人於2/18、3/23
    、5/9、5/18有回診接受戒癮治療，然該等均係於戒癮治療
    履行期屆至後所為之回診，無從認作係補完成其先前缺席之
    戒癮治療期程，是抗告人此部分之所辯，難認有據。
　㈣是以，檢察官因抗告人於緩起訴期間多次未遵守應履行事項
    ，經告誡後仍未改善，遂於111年3月16日以111年度撤緩字
    第108號撤銷緩起訴處分，並合法送達至抗告人住所，有上
    開撤銷緩起訴處分書及送達證書附卷可參，則檢察官審酌前
    次戒癮治療未完成及卷內相關事證後，認不適合再為附命完
    成戒癮治療之緩起訴處分，而向原審法院聲請裁定觀察、勒
    戒，其裁量權之行使於法有據；且先前檢察官已曾給予抗告
    人戒癮治療之機會，惟其未珍惜，於戒癮治療之履行期間，
    多次無故未遵期出席戒癮治療，並對於檢察官之告誡及觀護
    人之督促均置之不理，足見其戒毒決心不堅，配合緩起訴戒
    癮治療之自律性不足，並非適遇新冠疫情而可合理解釋，是
    本件自不宜再以機構外處遇對抗告人進行治療，而應改進行
    機構內之觀察、勒戒，較有助於抗告人徹底戒除毒癮，檢察
    官之裁量並無任何違法或不當，則原審法院審閱相關卷證後
    ，准檢察官所請，經核並無違誤，抗告人仍執前詞提起抗告
    ，自非可採。
　㈤另抗告人雖以其為家中經濟支柱、需照顧罹患失智症之年邁
    母親等事由，希望不予觀察、勒戒，惟毒品危害防制條例所
    規定之觀察、勒戒處分，其立法意旨在幫助施用毒品者戒除
    毒癮，該處分之性質非為懲戒行為人，而係為消滅行為人再
    次施用毒品之危險性，當無因行為人之個人、家庭因素或工
    作受影響而免予執行之理，是抗告人此部分理由亦無根據。
五、綜上，原審依上開卷證資料，認抗告人施用第二級毒品犯行
    明確，故依檢察官聲請，裁定抗告人應送勒戒處所執行觀察
    、勒戒，期間不得逾2月，核屬有據，抗告人執前詞提起抗
    告，請求撤銷原裁定，為無理由，應予駁回。
據上論斷，應依刑事訴訟法第412條，裁定如主文。
中　　華　　民　　國　　111 　年　　7 　　月　　28　　日
                  　刑事第八庭　審判長法　官　陳世宗
                                      法　官　林呈樵
                                      法　官　吳勇毅
以上正本證明與原本無異。
不得再抗告。
                                      書記官  許家慧
中　　華　　民　　國　　111 　年　　7 　　月　　28　　日